# 如何确定租赁资产和租赁负债？

提问人：追梦小子 时间：2021-08-31 15:33:06
母公司将自有产权物业（厂房）租赁给子公司，租赁合同是一年一签。虽然厂房的产权是属于母公司，由于该厂房是根据子公司生产特点而建造，所以可预见子公司未来会一直使用该厂房。现在有以下问题：因为子公司业务不稳定，母公司每年会根据子公司的经营状况收取租赁费，故每年的租赁费金额差异较大。请问这种情况下，子公司如何确认租赁资产和租赁负债？

回答人：chenyiwei
一方面“该厂房是根据子公司生产特点而建造”（即仅可供该子公司使用）；另一方面“因为子公司业务不稳定，母公司每年会根据子公司的经营状况收取租赁费”。这样的安排是显失公允的。因为按照一般正常商业逻辑，如果租赁资产是按承租人要求定制的，只能供承租人使用，则出租人应当会要求保证可通过租金收回该租赁资产投资额并获取合理收益。但目前的安排导致出租人可收取的租金收到承租人经营状况的影响，存在无法收回投资的可能性。这种安排也只能发生在母子公司等关联方之间。
据此，子公司应按照该房屋建筑物本身的公允价值（或者成本+合理利润）对使用权资产和租赁负债进行计量，初始计量时假设的租赁年限为该厂房的设计使用寿命，假设每年收取的租金为【使用权资产入账价值/年金现值系数】。后续每年实际支付租金与该假设租金之间的差额，按权益性交易原则调整资本公积处理。